臺灣臺北地方法院民事判決　　　　　　100年度簡上字第271號
上　訴　人　新隆城開發股份有限公司
兼　　　上
法定代理人　黃德
上　訴　人　吳青夏
共　　　同
訴訟代理人　賴昭穆
被　上訴人　黃丁士
訴訟代理人　呂欣恬
上列當事人間請求給付票款等事件，上訴人對於民國100年4月26
日本院臺北簡易庭99年度北簡字第19488 號第一審判決提起上訴
，本院於民國100年10月7日言詞辯論終結，判決如下：
    主      文
上訴駁回。
第二審訴訟費用新臺幣壹萬柒仟捌佰參拾伍元由上訴人負擔。
原判決主文第一項所命給付應更正為：上訴人應連帶給付被上訴
人新臺幣壹佰壹拾萬元，及自民國九十九年十一月三日起至清償
日止，按年息百分之五計算之利息暨按年息百分之十五計算之違
約金。
    事實及理由
一被上訴人經合法通知，未於言詞辯論期日到場，核無民事訴訟
  法第386 條各款所列事由，爰依上訴人之聲請，由其一造辯論
  而為判決。
二被上訴人起訴主張：
  (一)上訴人新隆城開發股份有限公司（下稱新隆城公司）於民國
    98年7 月21日邀上訴人黃德、吳青夏為連帶債務人，向伊
    借款新臺幣（下同）160萬元，約定借款利息為年息36%，清
    償日98年11月6 日；若到期未清償，應給付按借款金額以日
    息萬分之15計算之違約金，兩造並簽立借款契約書（下稱Ａ
    借款契約書）。伊乃於翌日將借款交付新隆城公司，惟清償
    期屆至後，上訴人僅清償部分借款50萬元。
  (二)兩造為解決前開借款未償事宜，另於98年11月11日簽訂第2
    份借款契約書（下稱Ｂ借款契約書），約定將借款清償日展
    延至98年12月5 日，新隆城公司另交付由其簽發、並經黃德
    、吳青夏背書之如附表所示支票（下稱系爭支票）予伊收
    執作為借款之擔保。惟上訴人屆期仍無力還款，兩造乃於98
    年12月4日簽訂第3份借款契約書（下稱Ｃ借款契約書），約
    定將借款清償日展延至99年1月4日。嗣清償日屆至上訴人仍
    未依約清償，兩造復於99年1月12日簽訂第4份借款契約書（
    下稱Ｄ借款契約書），再將清償期展延至99年2月3日。
  (三)然上訴人迄今仍未清償上開借款，經其提示系爭支票亦未獲
    兌現，爰依兩造間之消費借貸契約及票據之法律關係，請求
    上訴人連帶清償110萬元，及自99年11月3日起至清償日止按
    年息5%計算之利息，暨自99年11月3 日起至清償日止按日以
    日息萬分之15計算之違約金。
三上訴人則抗辯：
  (一)當初確實是新隆城公司向被上訴人借款，黃德、吳青夏並
    非連帶債務人，故僅新隆城公司有還款之義務；且黃德並
    未在系爭支票背書，亦無須負給付票款之責。
  (二)吳青夏雖簽署Ａ、Ｂ、Ｃ借款契約書且在系爭支票背書，然
    其並未於Ｄ借款契約書簽名，就新隆城公司未償之借款，即
    無庸與之負連帶清償責任。
  (三)又新隆城公司與被上訴人原約定之借款違約金過高，應予酌
    減等語。
四原審判命上訴人應連帶給付被上訴人110萬元，及自99年11月3
  日起至清償日止按年息20% 計算之遲延利息，並駁回被上訴人
  其餘請求（被上訴人就其敗訴部分並未上訴，已告確定）。上
  訴人提起上訴，聲明：(一)原判決不利於上訴人部分廢棄；(二)上
  開廢棄部分，被上訴人在第一審之訴駁回。被上訴人答辯聲明
  為：上訴駁回。
五兩造不爭執之事項：
  (一)新隆城公司於98年7 月21日與被上訴人簽署Ａ借款契約書，
    向被上訴人借款160萬元，約定清償日為98年11月6日，違約
    金按借款金額每逾一日每萬元以15元計算至清償日止（見原
    審卷第22頁）；被上訴人已交付借款，新隆城公司於清償日
    屆至時，僅對被上訴人清償50萬元。
  (二)針對前開借款未償事宜，新隆城公司分別於98年11月11日、
    98年12月4日及99年1月12日與被上訴人簽署Ｂ、Ｃ、Ｄ借款
    契約書，各展延清償日至98年12月5日、99年1月4日、99年2
    月3日（見原審卷第27-29頁），並交付系爭支票予被上訴人
    收執以作為前開借款之擔保。
  (三)新隆城公司迄未對被上訴人清償前開欠款，被上訴人於99年
    11月3日提示前開支票未獲兌現（見支付命令卷第4-5頁）。
六得心證之理由：
  (一)新隆城公司應對被上訴人負清償借款本金110 萬元及利息、
    違約金之責：
    1.按借用人應於約定期限內，返還與借用物種類、品質、數
      量相同之物，民法第478 條定有明文。查被上訴人主張新
      隆城公司於98年7月21日向其借款160萬元，清償期屆至後
      僅清償50萬元，餘款經兩造三度合意展延清償期至99年2
      月3 日，惟新隆城公司屆期仍未還款，經其提示擔保還款
      之支票亦未獲兌現等情，業據提出與所述相符之借款契約
      書、系爭支票及退票理由單為證，且為新隆城公司所不爭
      ，均堪信實。新隆城公司既積欠被上訴人借款110 萬元未
      償，則被上訴人依前開規定請求新隆城公司返還該筆借款
      ，於法即無不合。
    2.又被上訴人主張針對系爭借款，兩造約定利息為年息 36%
      一節，雖為新隆城公司否認，然證人即介紹新隆城公司向
      被上訴人借款之代書鄭淑微及陪同吳青夏與被上訴人洽談
      本件借款事宜之王崇欽一致證稱：針對本件借款，當初兩
      造確實約定利息以月息三分（即年息36% ），即每月利息
      48,000元計算（見原審卷第89頁、第95頁）；再觀諸新隆
      城公司於原審提出之還款明細表（見原審卷第39頁），該
      公司針對系爭借款交付予被上訴人之利息支票金額為 48,
      000 元，核與鄭淑微、王崇欽證述之每月利息金額相符，
      足證兩造針對系爭借款，確實有新隆城公司應付利息之約
      定，新隆城公司對此空言否認，無非卸責之詞，自非可採
      。準此，被上訴人除請求新隆城公司應清償借款本金 110
      萬元外，另請求該公司依約給付自99年11月3 日起至清償
      日止，按年息5%計算之借款利息，亦屬有據。
    3.另觀諸兩造所簽訂之Ａ、Ｂ、Ｃ、Ｄ借款契約書，其內均
      有「違約金按借款金額每逾一日每萬元以15元計算至清償
      日為止」之約款，堪認兩造對於系爭借款逾期未償時，確
      實約定新隆城公司應給付按借款金額以年息54.75%計算之
      違約金。被上訴人於原審雖依前開約定訴請新隆城公司自
      99年11月3 日起至清償日止給付全額違約金，惟原審係認
      定本件違約金實為遲延利息，僅判命新隆城公司應給付按
      年息20% 計算之遲延利息（含按年息5%計算之借款利息）
      ，而駁回被上訴人其餘違約金之請求，被上訴人對其敗訴
      部分並未上訴，已告確定，是本院僅就被上訴人請求新隆
      城公司給付按年息15% 計算之違約金部分審理。按違約金
      ，除當事人另有訂定外，視為因不履行而生損害之賠償總
      額。其約定如債務人不於適當時期或不依適當方法履行債
      務時，即須支付違約金者，債權人除得請求履行債務外，
      違約金視為因不於適當時期或不依適當方法履行債務所生
      損害之賠償總額；約定之違約金額過高者，法院得減至相
      當之數額，民法第250條第2項、第252 條分別定有明文。
      兩造對於新隆城公司遲延還款時應支付之違約金，並未明
      定其性質為何，依法應視為被上訴人因新隆城公司逾期還
      款所生之損害總額。本院審酌被上訴人因新隆城公司遲延
      還款，無法於預定日期收回借款本金，其所受之損害，實
      為無法運用該筆款項所喪失之收益。而被上訴人若於原訂
      清償期收回借款本金再將之轉貸他人，依法得於年息 20%
      之範圍內取得利息收益（參見民法第205 條規定），被上
      訴人僅請求新隆城公司給付按年息15% 計算之違約金，此
      數額縱再加計新隆城公司另應給付按年息5%計算之借款利
      息，亦未逾法定利息上限，尚稱適當，新隆城公司即應如
      數給付。新隆城公司空言指摘被上訴人請求之違約金數額
      過高云云，則乏事證可佐，為本院所不採，併予指明。
  (二)吳青夏、黃德為系爭借款債務之連帶債務人，應與新隆城
    公司連帶負清償借款本金110 萬元及利息、違約金之責：
    1.被上訴人主張吳青夏、黃德為系爭借款債務之連帶債務
      人，雖為彼等所否認，然查：
      黃德坦承：其為新隆城公司之董事長，新隆城公司因
        資金不足，須向外借貸，有關貸款對象、借貸金額、利
        息、期間等細節，其均概括授權予該公司之總經理吳青
        夏決定等語（見本院卷47頁），堪認本件借款條件，係
        吳青夏與被上訴人所議定。而細觀Ａ借款契約書（見原
        審卷第22頁），其上除明載借款人為新隆城公司，並蓋
        用該公司之大小章外，另有連帶債務人欄，並有「吳青
        夏」及「黃德」之簽名，可推知針對系爭借款，被上
        訴人為確保其債權得以實現，曾要求新隆城公司另覓連
        帶債務人。
      證人鄭淑微、王崇欽均證稱：兩造針對系爭借款簽Ａ借
        款契約書時，借款人部分係吳青夏及王崇欽出面簽約，
        吳青夏係親自在該契約書上簽名，新隆城公司之大小章
        則為王崇欽持該公司印章蓋用，黃德之簽名則為王崇
        欽代簽等語（見原審卷第89頁、第93-94 頁），足證該
        借款契約書上連帶債務人欄「吳青夏」之簽名係其本人
        親為，吳青夏既與被上訴人議定本件借款條件，且親自
        在借款契約書之連帶債務人欄簽名，其為系爭借款債務
        之連帶債務人，應無疑義。
      至黃德在Ａ借款契約書連帶債務人欄之簽名雖非其親
        為，而係王崇欽以黃德名義所簽署，然證人鄭淑微證
        稱：在簽借款契約書前其曾向王崇欽表示新隆城公司之
        負責人應擔任此筆借款之連帶保證人，後來簽約當天王
        崇欽就自行在借款契約書代簽黃德的名字，故其認為
        王崇欽已得到黃德之授權等語（見原審卷第92頁），
        為證人王崇欽所是認。本院衡酌一般公司向外借款，借
        款人要求負責人擔任連帶保證人、連帶債務人或共同借
        款人，俾負責人就該借款債務與公司連帶負清償責任一
        節，實非罕見，被上訴人要求新隆城公司之負責人黃德
        援例辦理，核與常情無違；且被上訴人將新隆城公司
        之負責人應負連帶責任一事列為借款條件之一，並於簽
        約前即表明此要求，吳青夏更於簽約時親自在借款契約
        書之連帶債務人簽名而無異議，凡此堪認被上訴人要求
        新隆城公司徵求連帶債務人之要求，業經吳青夏同意。
        而吳青夏與被上訴人洽談借款事宜時，已獲黃德之概
        括授權，其於簽約當場對王崇欽在借款契約書連帶債務
        人欄代簽「黃德」一事，並無反對之表示，由此亦可
        推論吳青夏已同意由黃德與其一起擔任系爭借款連帶
        債務人之借款條件，是黃德亦屬系爭借款之連帶債務
        人，亦堪認定。
      吳青夏雖辯稱：其並未在Ｄ借款契約書上簽名，無庸與
        新隆城公司連帶負清償借款之責云云。然兩造均同認新
        隆城公司向被上訴人借款160 萬元後，僅清償其中之50
        萬元本金，嗣兩造為解決借款未償之問題，先後又簽署
        Ｂ、Ｃ、Ｄ借款契約書等情。經比對Ｂ、Ｃ、Ｄ借款契
        約書之內容，可知該等契約書與Ａ借款契約書不同者，
        殆為清償期及還款擔保之問題，其餘借款條件則無二致
        ，足證Ｂ、Ｃ、Ｄ借款契約書係兩造因合意展延借款清
        償期而簽署，並非另行成立新消費借貸契約，是系爭借
        款之相關條件，仍應以兩造簽訂Ａ借款契約書時議定之
        內容為準。準此，雖吳青夏並未親自在Ｄ借款契約書之
        連帶債務人欄簽名，然其並不爭執兩造簽署Ｄ借款契約
        書係為將借款清償期合意展延至99年2月3日，足證其與
        被上訴人間針對前開清償期展延之約定已達成合意，即
        不得以其未在Ｄ借款契約書一事，主張已解免連帶債務
        人之責。更有甚者，證人王崇欽已明確證稱：簽Ｄ借款
        契約書時僅有其代表新隆城公司到場，該契約書上「吳
        青夏」、「黃德」之簽名均為其代簽，其有通知過吳
        青夏等語（見原審卷第94頁），可知王崇欽係獲授權方
        代理新隆城公司及吳青夏、黃德簽署Ｄ借款契約書，
        該契約書之內容對吳青夏即生效力（參見民法第103 條
        第1項規定），吳青夏以前詞置辯，誠非有理。
    2.按數人負同一債務，明示對於債權人各負全部給付之責任
      者，為連帶債務；連帶債務之債權人，得對於債務人中之
      一人或數人或其全體，同時或先後請求全部或一部之給付
      ；連帶債務未全部履行前，全體債務人仍負連帶責任，為
      民法第272條第1項、第273 條所明定。查吳青夏、黃德
      為系爭借款之連帶債務人，而系爭借款之借款人新隆城公
      司對被上訴人尚有本金110萬元，及自99年11月3日起至清
      償日止，按年息5%計算之借款利息暨按年息15% 計算之違
      約金未償，前已詳論，則吳青夏、黃德即應與新隆城公
      司就前述借款本息及違約金連帶負清償之責。
  (三)綜上所述，被上訴人依據兩造間之契約，請求上訴人連帶給
    付110萬元，及自99年11月3日起至清償日止，按年息5%計算
    之利息暨按年息15% 計算之違約金，為有理由，應予准許。
    原判決命上訴人如數連帶給付前開借款本金及利息，並依職
    權為假執行之宣告或免為假執行，於法並無違誤。至原判決
    對於前開應准許之違約金請求，所持理由雖與本院不同，然
    結論並無二致，仍應予維持。上訴意旨指摘原判決不當，聲
    明廢棄改判，為無理由，其上訴應予駁回，並將原判決主文
    第一項所命給付更正為如本判決主文欄第三項所示，以臻明
    確。又本件被上訴人係以相競合之契約約定及票據之法律關
    係，訴請上訴人連帶為上開給付，本院已依契約約定判決被
    上訴人勝訴，就其餘請求權部分即無庸再予審理。
  (四)本件事證已明，兩造其餘攻擊防禦方法及舉證，經本院審酌
    後，認與判決結果無影響，爰不另一一論述，併予敘明。
七據上論結，本件上訴為無理由。依民事訴訟法第436條之1第3
  項、第449條第1項、第78條，判決如主文。
中    華    民    國   100    年    10    月    21    日
                民事第七庭審判長法  官  林玲玉
                                法  官  蘇嘉豐
                                法  官  陳婷玉
附表：
┌──┬────┬──────┬─────┬────┬─────┬──────┐
│編號│發 票 人│ 發  票  日 │ 票面金額 │付 款 人│支票號碼  │提  示  日  │
│    │        │            │（新臺幣）│        │          │            │
├──┼────┼──────┼─────┼────┼─────┼──────┤
│ 1  │新隆城開│99年11月3日 │  110萬元 │永豐銀行│AA0000000 │99年11月3日 │
│    │發股份有│            │          │中崙分行│          │            │
│    │限公司  │            │          │        │          │            │
└──┴────┴──────┴─────┴────┴─────┴──────┘
以上正本係照原本作成。
本判決不得上訴。
中    華    民    國   100    年    10    月    21    日
                                書記官  吳鸝稻